臺灣臺南地方法院民事裁定　　　　　　　 95年度抗字第172號
抗　告　人　甲○○
相　對　人　乙○○
抗告人因與相對人間本票裁定強制執行事件，對於中華民國95年
11月17日本院臺南簡易庭95年度票字第12413號裁定提起抗告，
本院裁定如下：
    主  文
抗告駁回。
抗告程序費用新臺幣壹仟元由抗告人負擔。
    理  由
一、按「本票執票人向本票發票人行使追索權時，得聲請法院裁
    定後強制執行。」票據法第123條定有明文。又「本票執票
    人依上開法條之規定，向本票發票人行使追索權時，聲請法
    院裁定准予強制執行，其性質與非訟事件無殊，法院就本票
    形式上之要件是否具備予以審查為已足。至於實體上之爭執
    ，為裁定之法院，無權加以審酌。」此亦有最高法院56年台
    抗字第714號判例可資參照。次按本票上雖有免除作成拒絕
    證書之記載，執票人仍應於所定期限內，為付款之提示，但
    對於執票人主張未為提示者，應負舉證之責，票據法124條
    準用同法第95條定有明文。本件本票既載明免除作成拒絕證
    書，則執票人聲請裁定准予強制執行時，自毋庸提出已為付
    款提示之證據。且本票執票人依票據法第123條規定向本票
    發票人行使追索權，聲請法院裁定准予強制執行，係屬非訟
    事件，對於此項聲請所為裁定，僅依非訟事件程序，就本票
    形式上之要件是否具備予以審查為已足。票據債務人等如主
    張執票人未為提示，依票據法第124條準用同法第95條但書
    之規定，應由其負舉證之責（參照最高法院84年度台抗字第
    22號裁定）。
二、本件相對人在原審主張執有抗告人於民國93年8月13日所簽
    發，指定受款人為第三人陳雅苓，經第三人陳雅苓背書轉讓
    之本票一紙，面額為新臺幣（下同）1,000,000元，未記載
    到期日，並載明免除作成拒絕證書，詎經相對人向抗告人提
    示未獲付款，爰依票據法第123條規定聲請裁定准許強制執
    行，業據提出本票一紙為證。原審依前開票據法第123條規
    定裁定予以准許，經核尚無不合。
三、抗告意旨略以：抗告人與相對人素不相識，從未開具本票予
    相對人，該本票係抗告人開具予前妻即第三人陳雅苓，第三
    人陳雅苓在法院通知前從未對抗告人聲明已轉讓該本票予相
    對人，且相對人從未與抗告人聯繫，也從未提示該本票及轉
    讓證明。相對人以持有該本票為由，已於95年11月6日在本
    院95年度促字第67342號聲請過支付命令，目前已異議待開
    庭辯論，抗告人對於同筆債務竟獲兩次裁定深感疑慮，請求
    廢棄原裁定等語。
四、查抗告人既自承該本票確為伊所簽發，指定受款人為第三人
    陳雅苓，自應負發票人之責任，且經本院依形式上審核相對
    人執以聲請裁定強制執行之本票，其上記載「憑票（未記載
    到期日）無條件擔任兌付其指定人陳雅苓新臺幣壹佰萬元」
    、「本本票免除作成拒絕證書」，有該紙本票在卷可稽。按
    本票依背書及交付而轉讓，無記名本票得僅依交付轉讓之，
    票據法第124條準用同法第30條第1項定有明文。經查，本票
    為流通證券，該紙本票雖指定受款人為第三人陳雅苓，惟業
    經第三人陳雅苓背書轉讓相對人，有該紙本票可憑，參諸上
    開規定，已生票據法上背書轉讓票據上權利之效力，至於第
    三人陳雅苓曾否向抗告人聲明轉讓該紙本票，不影響相對人
    之票據上權利。至於抗告人另辯稱：相對人並未提示該本票
    云云，惟查，本件本票既載明免除作成拒絕證書，參諸首開
    說明，則執票人聲請裁定准予強制執行時，自毋庸提出已為
    付款提示之證據。抗告人如主張相對人未為提示，依票據法
    第124條準用同法第95條但書之規定，應由抗告人負舉證之
    責。經本院通知抗告人於五日內提出：主張相對人並未提示
    系爭本票之證據。抗告人於96年1月24日（本院收狀日期）
    提出抗告補充狀，僅主張：相對人於本院95年度促字第6734
    2號支付命令中已針對相關本票進行訴訟，且於本院95年度
    南簡字第2407號開庭審理，依民事訴訟法第101條第2項規定
    視為撤回起訴，依法相關案件不得再提起訴訟等語，提出本
    院臺南簡易庭通知、95年度促字第67342號支付命令、相對
    人聲請支付命令書狀、本票為證，抗告人顯然並未提出任何
    證據證明相對人未提示本票，抗告人既未舉證證明，僅空言
    抗辯相對人未提示本件本票，自難遽信。
五、又按民事訴訟法第101條係關於不遵期提供訴訟上擔保之效
    果規定，非關於撤回訴訟之效果規定，且民事訴訟法第101
    條並無第2項之規定，抗告人引用民事訴訟法第101條第2項
    規定云云顯屬有誤。
六、末按訴經撤回者，視同未起訴。但反訴不因本訴撤回而失效
    力。於本案經終局判決後將訴撤回者，不得復提起同一之訴
    ，民事訴訟法第263條定有明文。經查，相對人先以持有該
    本票為由，先於95年10月30日聲請本件95年度票字第12413
    號本票裁定，嗣再於95年11月20日以持有該本票，以及連同
    其他本票三紙，聲請本院95年度促字第67342號支付命令，
    因抗告人對該支付命令聲明異議，而以相對人支付命令之聲
    請視為起訴即本院95年度南簡字第2407號給付票款事件，惟
    因相對人兩次經合法通知無正當理由未到庭而視為相對人撤
    回起訴，業經本院調閱95年度南簡字第2407號給付票款卷宗
    核閱無誤，參諸上開規定，既在本案終局判決前相對人已撤
    回起訴，即視同未起訴，相對人自得再行提起同一之訴，或
    依非訟事件程序再取得本票裁定或支付命令，況本件本票裁
    定之聲請係繫屬在前，原審自得為裁定，抗告人辯稱原審不
    得再為本票裁定云云，自無可採。因之抗告人提起本件抗告
    ，聲明廢棄原裁定，為無理由，應予駁回。
七、本件抗告程序費用額確定為1,000元（即抗告費），應由抗
    告人負擔，爰確定如主文第二項所示。
八、據上論結，本件抗告為無理由，依非訟事件法第46條、第21
    條第2項、第24條第1項，民事訴訟法第495條之1第1項、第
    449條第1項、第95條、第78條，裁定如主文。
中　　華　　民　　國　　96　　年　　1 　　月　　30　　日
                  民事第五庭    審判長法　官  高榮宏
                                      法　官  童來好
                                      法　官　鄭彩鳳
如不服本裁定，僅得於收受本裁定正本送達後10日內，以適用法
規顯有錯誤為理由，向本院提出再抗告狀，（須附繕本一份及繳
納再抗告裁判費新台幣1,000元），經本院許可後始可再抗告。
中　　華　　民　　國　　96　　年　　2 　　月　　1 　　日
                                      書記官　凌昇裕
